臺灣臺中地方法院刑事簡易判決　　　 100年度中簡字第1008號
聲　請　人　臺灣臺中地方法院檢察署檢察官
被　　　告　張曉琪
上列被告因詐欺案件，經檢察官聲請簡易判決處刑（100年度偵
緝字第360號），本院判決如下：
    主          文
張曉琪幫助意圖為自己不法之所有，以詐術使人將本人之物交付
，累犯，處有期徒刑陸月，如易科罰金，以新臺幣壹仟元折算壹
日。
    犯罪事實及理由
一、犯罪事實：張曉琪前於民國97年間因詐欺案件，經本院於97
    年10月21日以97年度易字第3287號判決判處有期徒刑5月，
    於97年11月10日確定，於99年1月20日縮短刑期執行完畢。
    詎仍不知悔改，明知行動電話係供己專屬聯絡使用之通訊工
    具，如交予他人使用，其取得所申辦行動電話SIM卡之人，
    會以該行動電話SIM卡作為此類詐財取財之不法犯罪聯絡所
    用，竟意圖為自己不法之所有，基於幫助詐欺取財之不確定
    故意，容任他人使用該SIM卡，以遂行詐騙他人財物之犯行
    ，於99年6月10日下午17時4分許，與其弟張展鴻（另案經本
    院於100年3月21日以100年度簡字第173號判決判處拘役50日
    ）及自稱「易付卡先生」之不詳姓名成年男子共同至臺中市
    ○村路上之遠傳電信股份有限公司（以下簡稱遠傳電信）門
    市，由張展鴻以其名義申辦門號0000000000號行動電話SIM
    卡1張及手機1支，伺確認雙證件無訛後，張展鴻將該行動電
    話SIM卡及手機交予張曉琪，再由張曉琪於離開上開遠傳電
    信門市後之不詳時、地，在某汽車上，以新臺幣（下同）15
    00元之代價，售予上揭「易付卡先生」，該人士取得該行動
    電話SIM卡後，隨即轉交所屬之詐欺集團使用。嗣詐欺集團
    成員共同意圖為自己不法所有之犯意聯絡，由某成年集團成
    員於99年7月29日上午11時許，以前開門號撥打電話予羅政
    亞所有門號0000000000號行動電話，向其訛稱為羅政亞友人
    「MATTE」，欲向其借款8萬元，羅政亞向該集團成員表示身
    上僅有3萬元，該集團成員遂要求羅政亞先行匯款，羅政亞
    因之陷於錯誤，旋於當日中午12時17分許，至臺北市萬華區
    ○○○道303號2樓之華南銀行自動櫃員機，將3萬元轉帳入
    陳國雄（另案經臺灣宜蘭地方法院於100年1月17日以100年
    度簡字第37號判決判處有期徒刑4月）所有中華郵政股份有
    限公司宜蘭大溪港郵局（以下簡稱大溪港郵局）帳號000000
    00000000號帳戶內；前揭詐欺集團成員承前同一犯意，復於
    同日下午14時59分許，以上開門號傳送簡訊予羅政亞佯稱欲
    借款2萬元，羅政亞回電予該集團成員確認後，分別於同日
    下午15時25分許，至臺北市○○區○○路一段246號統一便
    利商店內之中國信託銀行自動櫃員機，將1萬元轉帳入上開
    陳國雄所有大溪港郵局帳戶；於同日下午15時43分許，委請
    友人至郵局自動櫃員機，以其友人所有郵局帳號0000000000
    0000號帳戶，將1萬元轉帳入上開陳國雄所有大溪港郵局帳
    戶，共計受騙5萬元。嗣羅政亞察覺有異並報警處理，始悉
    上情。
二、訊據被告張曉琪，於偵查中固坦承其弟張展鴻於99年6月10
    日下午17時4分許，在臺中市○村路上之遠傳電信門市店面
    ，以張展鴻名義申辦0000000000號行動電話SIM卡及手機，
    並交付他人一情，惟矢口否認有幫助詐欺犯行，辯稱：張展
    鴻是與自稱「何小姐」之不詳名字成年女子一起去申辦該門
    號，伊並未一同前往云云。惟查：
(一)、上開遠傳電信0000000000號行動電話SIM卡及手機，係證人
    張展鴻申辦而交付被告後，被告張曉琪再以1500元價格轉售
    予自稱「易付卡先生」之不詳名字成年男子一情，業據證人
    張展鴻於100年1月18日、同年3月15日在偵查中具結證述明
    確（見臺灣臺中地方法院檢察署100年度偵字第1345號卷第
    10─12頁、同署100年度偵緝字第360號卷第28─30頁），並
    有證人張展鴻上開遠傳電信行動電話服務申請書1份在卷可
    稽（見臺灣宜蘭地方法院檢察署99年度偵字第3889號卷第22
    ─25頁）。
(二)、又上開不詳詐欺集團成員，利用前揭張展鴻行動電話SIM卡
    作為詐欺取財之工具，於99年7月29日上午11時許，以該行
    動電話致電被害人羅政亞，向羅政亞訛稱係其友人，欲向其
    借款，羅政亞信以為真，依該詐騙集團成員指示，於同日中
    午12時17分許，至臺北市萬華區○○○道303號2樓之華南銀
    行自動櫃員機，將3萬元轉帳入陳國雄所有前揭帳戶；該詐
    欺集團成員復於同日下午14時59分許，以上開門號傳送簡訊
    予羅政亞佯稱欲借款2萬元，羅政亞回電確認後，分別於同
    日下午15時25分許，至臺北市○○區○○路一段246號統一
    便利商店內之中國信託銀行自動櫃員機，將1萬元轉帳入陳
    國雄所有前揭帳戶；於同日下午15時43分許，委請友人至郵
    局自動櫃員機，將1萬元轉帳入陳國雄所有前揭帳戶，共計
    受騙5萬元之事實，亦經被害人羅政亞於警詢中指述明確（
    見宜蘭縣政府警察局礁溪分局刑案偵查卷第8─10頁警詢筆
    錄），並有通聯紀錄、陳國雄所有前開大溪港郵局帳戶開戶
    資料、交易明細、內政部警政署反詐騙諮詢專線紀錄表、臺
    北市政府警察局萬華分局大理街派出所受理詐騙帳戶通報警
    示簡便格式表、金融機構聯防機制通報單、華南商業銀行、
    中國信託銀行及郵政自動櫃員機交易明細表、被害人羅政亞
    所有國泰世華銀行活期儲蓄存款存簿封面及羅政亞所有帳號
    00000000000000號郵政儲金金融卡影本附卷可稽（見宜蘭縣
    政府警察局礁溪分局刑案偵查卷第11、16─21、24─29頁）
    。堪認不詳詐欺集團之成員，確有利用被告張曉琪出售之行
    動電話SIM卡，對被害人羅政亞實行詐欺取財犯罪之事實。
(三)、被告雖以前詞置辯，然查：
１、關於被告出售上開行動電話SIM卡之緣由及情節，證人張展
    鴻於：(1)、99年9月28日偵查中供稱：「我是99年6月10日在
    臺中市○村路的遠傳門市辦0000000000門號的，我是辦來給
    我姊姊張曉琪使用，我是連同手機一起申辦，辦完就給姊姊
    用，我是在一離開門市的車上就連同手機交給姊姊；當天還
    有姊姊1位男性朋友，姊姊都叫他『易付卡先生』；『易付
    卡先生』沒有給我錢，但是他給姊姊1500元，是在離開門市
    的車上交付的，姊姊就把門號、手機交給『易付卡先生』」
    等語（見臺灣宜蘭地方法院檢察署99年度偵字第3889號卷第
    30─31頁）。(2)、100年1月18日偵查中亦具結供稱：「遠傳
    電信0000000000門號是我去辦的；我與我姐張曉琪、『易付
    卡先生』一起去辦的，辦完之後這張卡交給『易付卡先生』
    ；他拿1500元給我姐張曉琪；是我姐張曉琪叫我去辦的，我
    自己沒有缺這個門號；張曉琪自己有手機；張曉琪叫我辦理
    這張卡，目的是要變賣」等語（見臺灣臺中地方法院檢察署
    100年度偵字第1345號卷第10─11頁）。(3)、100年3月15日
    偵查中又具結證稱：「0000000000門號確實是張曉琪跟我一
    起到美村路的遠傳電信申辦；當時車上還有1個男生，是『
    易付卡先生』，他也有進去遠傳電信內；我沒有記錯，張曉
    琪確實有去；當日是我把手機跟門號交給張曉琪，再由張曉
    琪交給『易付卡先生』」等語（見臺灣臺中地方法院檢察署
    100年度偵緝字第360號卷第28─30頁）。依證人張展鴻於99
    年9月28日偵查中之供述、100年1月18日、3月15日在偵查中
    具結所為上開被告、證人張展鴻及「易付卡先生」共同至遠
    傳電信門市申辦上開行動電話，由證人張展鴻將該SIM卡交
    付被告，再由被告以1500元售予「易付卡先生」之情節，前
    後核屬相符，已堪認證人張展鴻之上開供述及證述，均與事
    實相符，堪予認定。再證人張展鴻並係被告之弟，彼此間無
    仇隙，當無飾詞誣陷被告之理，是證人張展鴻所為證述，更
    堪採信。被告徒以前詞置辯，惟其並未提供「何小姐」之真
    實年籍資料以供查證，其所辯，已無可採。
２、又被告前於97年間，已因交付其所有華南商業銀行帳戶予詐
    欺集團成員供做詐欺取財之工具，使詐欺集團施行詐術取得
    不法利益，其所為幫助詐欺取財之犯行，業經本院於97年10
    月21日以97年度易字第3287號判決判處有期徒刑5月，於97
    年11月10日確定，於99年1月20日縮短刑期執行完畢，有臺
    灣臺中地方法院檢察署刑案資料查註紀錄表及臺灣高等法院
    被告前案紀錄表存卷可參，其更應知悉提供自己之帳戶或行
    動電話門號予他人使用，該人會以該行動電話SIM卡作為詐
    財取財之不法犯罪聯絡所用，竟於前案執行完畢出監後，於
    99年6月10日再為相同類型之幫助犯罪行為，其具有幫助詐
    欺之故意甚明。
３、綜上，足證被告上開所辯，顯係脫責之詞，證人張展鴻所有
    上開行動電話SIM卡，係證人張展鴻交予被告，而由被告售
    予自稱「易付卡先生」之不詳名字成年男子任意使用無訛。
(四)、按刑法上之故意，分為直接故意（確定故意）與間接故意（
    不確定故意）。「行為人對於構成犯罪之事實，明知並有意
    使其發生者」為直接故意；「行為人對於構成犯罪之事實，
    預見其發生而其發生並不違背其本意者」為間接故意，刑法
    第13條第1項、第2項定有明文。衡諸現今社會常情，一般人
    至電信公司申請電話門號並非難事，如非供犯罪之非法使用
    ，衡情自無置自己名義電話門號不用，而另行購買取得他人
    名義申租之電話門號使用之必要，此舉顯有藉以規避犯罪之
    責任以逃避警方查緝，於客觀上益徵其目的係欲以該電話門
    號供作犯罪之不法使用，否則斷無隱匿自己名義而購買他人
    承租之電話門號使用之必要。依一般人通常之知識、經驗，
    均應知任意提供自己申請之電話SIM卡門號予無信賴關係之
    他人使用，易致他人以該電話卡作為不法犯罪之工具。衡諸
    情理，當時被告係年滿28歲之成年人，對此自難諉為不知。
    況近年來利用報紙刊登廣告詐欺取財犯罪手法層出不窮，該
    等犯罪多數均係利用人頭帳戶及他人名義之電話號碼以躲避
    警方追查，並經媒體廣為披載，此應為一般人本於一般認知
    能力所能理解，被告縱使並不確知所為詐取財物之對象為何
    ，亦無法確知如何詐欺取財之具體內容，惟對前開之電話SI
    M卡門號，將遭人作為詐欺取財犯行所使用之工具，應足以
    有概括之認識，且可預見其發生，竟仍同意提供，顯對電話
    SIM卡門號提供他人不法犯罪之所用，並不違背被告本意，
    即使被告並非確信電話SIM卡門號不至遭利用為犯罪之用，
    惟仍將SIM卡門號提供他人，足認被告應具幫助犯罪之不確
    定故意。是本件被告將前揭電話SIM卡門號提供予前開詐欺
    集團使用，既未能供明有何正當之理由，其應可預見前揭電
    話SIM卡門號將遭利用作為財產上犯罪之工具無疑。被告有
    基於幫助犯罪之不確定故意存在，應堪認定。
(五)、綜上所述，被告所辯屬事後卸責之詞，不足採信。本案事證
    明確，被告犯行堪以認定。
三、論罪科刑：
(一)、按刑法上之幫助犯，係指以幫助之意思，對於正犯資以助力
    ，而未參與實施犯罪之行為者而言。被告將其所有之上開行
    動電話SIM卡門號交付不詳詐騙集團，供該詐欺集團不詳成
    年成員持以實行詐欺取財，被告交付該行動電話SIM卡門號
    之行為，要屬犯罪構成要件以外之行為，本院復查無被告對
    於渠等所為犯行之實施，有何犯意聯絡或行為分擔之事實，
    則被告應屬以幫助他人實行犯罪行為之意思，參與構成要件
    以外之行為，為幫助犯。
(二)、查前述不詳姓名年籍之詐欺集團成員意圖為自己不法所有，
    基於詐欺取財之犯意聯絡，施行詐術騙取告訴人羅政亞之金
    錢，其所為係犯刑法第339 條第1 項之詐欺取財罪。被告張
    曉琪基於幫助之犯意，提供上開遠傳電信之行動電話SIM 卡
    ，幫助詐欺集團成員詐欺，參與施用詐術之構成要件以外之
    行為，核其所為，犯刑法第30條第1項、第339條第1項詐欺
    取財罪之幫助犯。又前揭不詳人等所屬之詐欺集團成員就詐
    欺取財犯行，固有犯意聯絡及行為分擔，為共同正犯，惟幫
    助犯係從犯，從屬正犯而成立，刑法上既無「共同幫助」之
    情，當亦無「幫助共同」之可言（最高法院95年度台上字第
    6767號判決、司法院廳刑一字第1104號函亦同此見解）。
    按苟行為人主觀上基於單一之犯意，以數個舉動接續進行，
    而侵害同一法益，在時間、空間上有密切關係，依一般社會
    健全觀念，難以強行分開，在刑法評價上，以視為數個舉動
    之接續實行，合為包括之一行為予以評價，較為合理，於此
    情形，即得依接續犯論以包括之一罪（最高法院99年度第5
    次刑事庭會議決議要旨參照）。本件被告幫助詐欺集團，使
    被害人羅政亞於99年7月29日中午12時17分、下午15時25分
    及15時43分許，分別轉帳3萬元、1萬元及1萬元至陳國雄之
    上開郵局帳戶，該詐欺被害人羅政亞之行為，主觀上基於欲
    詐騙被害人羅政亞單一之犯意，以數個舉動接續進行，而侵
    害同一法益，並在時間、空間上有密切關係，依一般社會健
    全觀念，難以強行分開，在刑法評價上，以視為數個舉動之
    接續實行，合為包括之一行為予以評價，較為合理，上開詐
    欺被害人羅政亞行為，應依接續犯論以包括之一罪。
(三)、又被告前於95年間因竊盜等案件，經本院於95年10月18日以
    95年訴字第982號判決判處有期徒刑3月，於95年11月13日確
    定。又於97年間因詐欺案件，經本院於97年10月21日以97年
    度易字第3287號判決判處有期徒刑5月，於97年11月10日確
    定，於99年1月20日縮短刑期執行完畢，有臺灣臺中地方法
    院檢察署刑案資料查註紀錄表及臺灣高等法院被告前案紀錄
    表在卷可按，其受有期徒刑之執行完畢後，5年以內故意再
    犯有期徒刑以上之本罪，為累犯，應依刑法第47條第1項規
    定加重其刑。再被告幫助他人犯詐欺罪，為幫助犯，爰依刑
    法第30條第2項之規定減輕其刑，並依法先加後減。
(四)、爰審酌被告前於97年間已因相同類型之幫助詐欺案件（提供
    帳戶行為）經本院判處有期徒刑確定並執行完畢，猶不知悛
    悔，為貪圖私利，而任意將其弟張展鴻所有上開行動電話
    SIM卡售予他人使用，不顧該行動電話門號可能遭他人用以
    作為犯罪工具，逃避犯罪之查緝，嚴重破壞社會治安及有礙
    金融秩序，助長犯罪歪風，並增加追緝犯罪及被害人尋求救
    濟之困難，然念及其本身並未實際參與本案詐欺取財之犯行
    ，責難性較小，及本件被害人有1人，遭詐騙之金額合計5萬
    元，被告未能與被害人達成和解，賠償被害人損失，犯後猶
    狡飾犯行，未有表達悔悟之意，犯罪後態度部分尚無從為其
    有利之考量等一切情狀，量處如主文所示之刑，並諭知易科
    罰金之折算標準。至被告所出售之前揭行動電話SIM卡門號
    ，非屬被告所有，且未據扣案，又無證據證明該等物件仍屬
    存在，為免滋生日後執行之困難，爰不併予諭知沒收，附此
    敘明。
四、依刑事訴訟法第449條第1項前段、454條第1項，刑法第30
    條第1項前段、第2項、第339條第1項、第47條第1項、第41
    條第1項前段，刑法施行法第1條之1第1項、第2項前段，逕
    以簡易判決處刑如主文。
如不服本判決，得於判決書送達之日起10日內，以書狀敘述理由
，向本庭提出上訴（須附繕本）。
中    華    民    國   100    年    5     月    31    日
                  臺中簡易庭   法  官   陳秋月
上正本證明與原本無異。
告訴人或被害人對於判決如有不服具備理由請求檢察官上訴者，
其上訴期間之計算係以檢察官收受判決正本之日期為準。
                               書記官   詹東益
中    華    民    國   100    年    5     月    31    日
附錄論罪科刑法條：
刑法第339條第1項：
意圖為自己或第三人不法之所有，以詐術使人將本人或第三人之
物交付者，處五年以下有期徒刑、拘役或科或併科一千元以下罰
金。